臺灣花蓮地方法院刑事判決
公　訴　人　臺灣花蓮地方法院檢察署檢察官
被　　　告　白蕙綺原名甲○○.
 　　　　　　　　　 國民
上列被告因誣告案件，經檢察官提起公訴（95年度偵字第3025
號），本院判決如下：
    主  文
白蕙綺犯誣告罪，處有期徒刑肆月，緩刑參年。
    事  實
一、緣白蕙綺（綽號小秋）於民國（下同）83年 6月20日，與乙
    ○○共同以乙○○名義（參加 1會），參加丁○○所召集之
    新臺幣（下同）3萬元互助會（期間為83年 6月20日至87年5
    月20日止，連同會首計48會，每月5日開標），並再於85 年
    間二人再以乙○○、白蕙綺名義（各參加 1會），參加丁○
    ○所召集之另一組每會3萬互助會（期間為84年 8月5日至87
    年12月5日止，共計連會首41會，每月20日開標），於85 年
    1 月間乙○○得標85年互助會中一會，乙○○將所得會錢與
    白蕙綺各均分46萬元，又於85年10月間再次得標，二人再次
    將標金96萬2千元，均各分得 48萬1千元（會首尚欠3萬元）
    ，白蕙綺並就其後續應負擔繳納的死會費，簽發票日均為85
    年10月8日，面額均為3萬元（含如附表所示系爭本票10張）
    本票，共計17張，金額合計為51萬元，交給丁○○作為支付
    死會會款用。嗣因丁○○所召集的互助會不善倒閉，經丁○
    ○與乙○○核算，乙○○尚有活會可以領到的活會錢與死會
    所應支付的死會錢，二相折抵後，丁○○仍須另外支付乙○
    ○，迭經丁○○、乙○○及白蕙綺研商協調後，丁○○同意
    將其對於白蕙綺之債權，連同上開本票讓與並交付予乙○○
    ，改由白蕙綺負責清償。嗣白蕙綺陸續每月清償乙○○1萬5
    千元，上開債權共計約18萬元後，即無心再行償還其他債務
    ，屢經乙○○催告均置之不理，乙○○憤而於93年間持上開
    10張本票至本院聲請本票裁定，經本院民事庭於93年 3月25
    日以93年票字第 235號裁定准予強制執行，嗣白蕙綺不服提
    出抗告，經臺灣高等法院花蓮分院於93年6月2日以93年度抗
    字第71號駁回抗告確定。詎白蕙綺竟為避免清償上開債務，
    並阻止乙○○查封拍賣其坐落於花縣玉里鎮○○段1481號土
    地及基地上花蓮縣玉里鎮○○路142號房屋（建號800號），
    竟意圖使乙○○受刑事處分之犯意，明知上開本票乙○○有
    權管領使用之物，仍於93年 6月13日至臺灣花蓮地方法院檢
    察署，具狀提出乙○○涉犯侵占罪告訴，誣指乙○○係無權
    侵占上開本票等情，嗣經檢察官偵查後查明實係白蕙綺誣指
    案情，乙○○並無侵占之事實，而於94年 4月25日以94年度
    發查偵字第239號案件為不起訴處分確定。
二、案經乙○○訴由臺灣花蓮地方法院檢察署檢察官偵查起訴。
    理  由
一、上開事實，業據被告白蕙綺於本院審理時坦承不諱，惟辯稱
    ：伊係不懂法律才會這樣作，伊知道錯但不願向乙○○道歉
    云云，經查，上開事實，業據證人乙○○、即乙○○之妻吳
    吟梅於本院中審理時證述明確，其等證述稱：本件係吳吟梅
    以乙○○的名義加入丁○○所召集的互助會，後來丁○○倒
    會，當時乙○○尚有一個活會及一個死會，二會相抵，尚有
    51萬元可以拿回，原先丁○○還不願意將白蕙綺的系爭本票
    作為抵償，但經協商才同意將17張本票債權轉讓給乙○○，
    轉讓當時白蕙綺也知道，而且，在其等取得票據之前，白蕙
    綺即有陸續按月償付1萬5千元給其等，付了1年，共計18 萬
    元，後來白蕙綺就借故稱其等若手上沒有本票，就不願意再
    付錢，所以其等才會向丁○○取回系爭本票來行使權利，並
    且，再將其中的 6張本票歸還給白蕙綺，剩下11張本票在手
    上，之後在聲請裁定時，又因為白蕙綺多所爭辯，才又還白
    蕙綺 1張本票，而將其餘的10張本票聲請裁定等語（見本院
    卷第 41-42頁），而此情亦為證人丁○○於偵查中為相同的
    陳述（見交查卷第 36-37頁），並且，被告亦不否認有簽發
    20餘張的本票給丁○○，在倒會之後，也有按月給吳吟梅 1
    萬 5千元等情不諱，由上可知，被告在向檢察官提出侵占告
    訴時，既早已知悉系爭本票在乙○○的手上，並由其等事後
    行使票據追索權，而被告亦願意償付部分債務的舉動（被告
    指稱清償的金額超過18萬元以上），足證被告對於乙○○持
    有系爭票據的合法性，並不爭議，否則其豈會甘願清償十餘
    萬元，清償的時間又長達一年，事後被告竟然具狀誣指乙○
    ○涉犯侵占罪嫌，顯然具有主觀的不法犯意甚明，上揭事實
    自堪認定。
二、此外，並有互助會影本2紙、債權轉讓證明書影本1紙、調解
    不成立證明書影本1紙、證明書影本3紙、本院玉里簡易庭民
    事判決影本 1份（93年度玉簡字第37號）、臺灣高等法院花
    蓮分院民事裁定影本 1份（93年度抗字第71號）、本院民事
    裁定（93年度票字第235號）號影本1份、臺灣花蓮地方法院
    檢察署檢察官不起訴處分書（ 94年度發查偵字第239號）在
    卷可佐。
三、被告既已事先簽發系爭票據，丁○○自有權將債權轉讓給乙
    ○○，被告僅因嗣後反悔不願再支付，即執意對乙○○提出
    侵占之告訴，顯屬虛構事實而有誣告之故意。綜上，被告上
    揭辯詞，均無足採信。本件事證明確，被告犯行洵堪認定，
    應依法論科。
四、查被告行為後，刑法部分條文業於95年7月1日修正施行，又
    參酌最高法院95年5月23日刑事庭第8次會議決議中關於法律
    變更之比較適用原則：於比較時應就罪刑有關之共犯、未遂
    犯、想像競合犯、牽連犯、連續犯、結合犯，以及累犯加重
    、自首減輕暨其他法定加減原因（如身分加減）與加減比例
    等一切情形進行比較，修正後之規定並無有利不利於被告問
    題，故自應修正後刑法之規定，併予敘明。
五、核被告所為，係犯刑法第169條第1項之誣告罪。爰審酌被告
    以不實事證誣指他人犯罪，以為報復手段，不僅侵害被誣告
    者之個人法益，更耗費刑事司法資源，亦可能損及司法正確
    性，兼衡其素行、智識程度及犯後一再狡飾犯行，毫無悔意
    ，直到本院審理時始坦承犯行之態度等一切情狀，量處如主
    文所示之刑，以示懲儆。
六、又被告並無前科紀錄，此有台灣高等法院被告前案紀錄表乙
    份在卷可參，因其一時思慮欠周致觸犯刑章，事後坦承犯行
    ，顯見其已知錯，足認被告經此偵審科刑之教訓後，當知所
    警惕，信無再犯之虞，本院認前開對被告所宣告之刑，以暫
    不執行為適當，爰宣告緩刑3年，以勵自新。
據上論斷，應依刑事訴訟法第299條第1項前段，刑法第169條第1
項、第74條第1款，判決如主文。
本案經檢察官丙○○到庭執行職務。
中　　華　　民　　國　　96　　年　　4 　　月　　3 　　日
      　　　　　　　　　      臺灣花蓮地方法院刑事第二庭
                              審判長法  官  李  豫  雙
                                    法  官  楊  仲  農
                                    法  官  俞  秀  美
上列正本證明與原本無異。
如對本判決不服，應於送達後10日內，向本院提出上訴狀（應抄
附繕本）告訴人或被害人如對於本判決不服者，應具備理由請求
檢察官上訴，其上訴期間之計算係以檢察官收受判決正本之日期
為準。
                                    書記官
中　　華　　民　　國　　96　　年　　4 　　月　　3 　　日
附錄本判決論罪之法律條文：
中華民國刑法第169條第1項：
意圖他人受刑事或懲戒處分，向該管公務員誣告者，處七年以下
有期徒刑。
意圖他人受刑事或懲戒處分，而偽造、變造證據，或使用偽造、
變造之證據者，亦同。
附表：
編號    發票日    　票面金額　   到期日　　  票據號碼
      　　  　     （新台幣）
1      85年10月8日    3萬元    87年2月5日     000000
0      00年10月8日    3萬元    87年3月5日     000000
0      00年10月8日    3萬元    87年4月5日     000000
0      00年10月8日    3萬元    87年5月5日     000000
0      00年10月8日    3萬元    87年6月5日     000000
0      00年10月8日    3萬元    87年7月5日     000000
0      00年10月8日    3萬元    87年8月5日     000000
0      00年10月8日    3萬元    87年8月5日     000000
0      00年10月8日    3萬元    87年10月5日    000000
00     00年10月8日    3萬元    87年11月5日    591231
